【裁判字號】    99,上易,972
【裁判日期】    990728
【裁判案由】    詐欺
【裁判全文】
臺灣高等法院刑事判決                 99年度上易字第972號
上  訴  人  臺灣臺北地方法院檢察署檢察官
被      告  乙○○
上列上訴人因被告詐欺案件，不服臺灣臺北地方法院99年度易字
第331號，中華民國99年4月6日第一審判決（起訴案號：臺灣臺
北地方法院檢察署98年度偵緝字第1244號），提起上訴，本院判
決如下：
    主  文
上訴駁回。
    事  實
一、乙○○能預見其提供帳戶、密碼予不相識之人使用，可能幫
    助不詳之人以該帳戶隱匿詐欺所得之財物，致使被害人及警
    方追查無門，竟仍不違其本意，基於幫助詐欺之犯意，於民
    國97年6月6日某時，將其所申請開立之華南商業銀行（下稱
    華南銀行）長春分行帳號000000000000號帳戶存摺、金融卡
    及密碼，在臺北巿林森北路上某處，交付予真實姓名、年籍
    不詳之詐騙集團成員，供其所屬集團作為提款、轉帳及匯款
    之用，以此方式幫助該犯罪集團向他人詐取財物。嗣該詐騙
    集團成員於同年6月12日20時27分許打電話向甲○○訛稱東
    森購物付款設定有誤，須至提款機重新操作，致甲○○陷於
    錯誤，於同日21時許，分別匯款新臺幣（下同）9萬9仟元及
    1仟元至乙○○上開帳戶，合計10萬元。上開款項旋遭該詐
    騙集團成員提領一空，嗣經甲○○發覺受騙，始報警處理而
    循線查悉上情。
二、案經甲○○訴由臺北市政府警察局北投分局報告臺灣士林地
    方法院檢察署檢察官偵查起訴，臺灣士林地方法院認管轄錯
    誤而判決移送台灣台北地方法院。
    理  由
一、訊據被告乙○○矢口否認上開幫助詐欺之犯行，辯稱：我當
    時去應徵工作，對方要我提供帳戶作為薪資轉帳之用，不知
    道是要做詐欺之用云云。
二、惟查：上開事實，業經告訴人甲○○於警詢中指訴其受詐欺
    而匯款至被告上開帳戶之情形甚明（見臺灣士林地方法院檢
    察署97年度偵字第13996號卷第9至13頁），並有華南商業銀
    行長春分行97年7月16日長存字第09700 107號函所附之被告
    乙○○帳號000000000000號帳戶基本開戶資料及存款往來交
    易明細表各1份（見臺灣士林地方法院檢察署97年度偵字第
    13996號卷第48至51頁）、告訴人甲○○所提出之交易紀錄
    影本（見臺灣士林地方法院檢察署97年度偵字第13996號卷
    第15頁）附卷可稽，堪予採信。被告雖以前詞置辯，並提出
    第077期求職便利通(2008年5月29日至6月1日)乙份為證，主
    張其係依該廣告上徵「工作伙伴」之資訊，打電話去應訊，
    然被告是否依上開廣告打電話應徵工作，並無其他事證可佐
    ，已非無疑。且被告已二十餘歲，有工作經驗，並自承有數
    家銀行帳號，當知徵人公司縱須應徵者帳號以供轉帳之用，
    亦應於錄用之後，且僅提供帳號即可，提款卡、密碼則係專
    供本人提領帳戶款項之用，豈有要求應徵者交付之理。且觀
    被告所有上開帳戶往來明細表，被告係於97年6月5日開戶，
    並同日存入1千元，同年月12日則將1千元領出，同日即由被
    害人匯入10萬元(97年度偵字第13996號卷第51頁)。可知，
    被告亦知該帳號將歸他人使用，才會急著把開戶時存入之1
    千元領出，並於同日將帳簿、提款卡、密碼等交付他人，所
    辯洵不可採。又近年來詐欺事件層出不窮，歹徒並收購人頭
    帳戶作為轉帳之用，媒體亦經常報導，被告自可得而知交付
    帳戶予他人，可能供他人詐欺之用。本案事證明確，被告犯
    行洵堪認定，應予依法論科。
三、按刑法上之幫助犯，係對於犯罪與正犯有共同之認識，而以
    幫助之意思，對於正犯資以助力，未參與實施犯罪構成要件
    之行為者而言（參照最高法院88年度臺上字第1270號判決意
    旨）。因此如未參與實施犯罪構成要件之行為，且係出於幫
    助之意思提供助力，即屬幫助犯，而非共同正犯。被告提供
    上開存摺、金融卡及密碼予詐欺集團成員使用，嗣詐欺集團
    成員利用被告之幫助，使被害人在遭施用詐術後陷於錯誤，
    而匯款至被告提供之帳戶，被告係參與詐欺罪構成要件以外
    之行為，並無證據足資證明被告係以正犯而非以幫助犯之犯
    意參與犯罪，應認其所為係幫助犯而非正犯行為。核被告所
    為，係犯刑法第30條第1項、第339條第1項詐欺取財罪之幫
    助犯。又被告係幫助他人犯前開之罪，應依刑法第30條第2
    項之規定，應按正犯之刑減輕其刑。
四、原審因認被告幫助詐欺犯行明確，援引刑法第30條第1項前
    段、第2項、第339條第1項、第41條第1項前段，刑法施行法
    第1條之1規定，並審酌被告提供其存摺、提款卡及密碼幫助
    他人犯罪，致使真正犯罪者難以被查獲，助長詐欺犯罪風氣
    猖獗，破壞社會治安及金融秩序，並使告訴人受有損害，及
    被告迄今尚無法賠償告訴人之損失，惟被告未直接參與詐欺
    取財犯行，於原審尚能坦承犯行，非無悔意，暨其品行、生
    活狀況、犯罪之動機、目的、手段、告訴人遭詐騙之金額等
    一切情狀，量處被告拘役50日，並諭知易科罰金之折算標準
    。核原審認事用法並無違誤，量刑亦頗適當，應予維持。
五、檢察官循告訴人請求提出上訴，意旨略以：被害人甲○○因
    被告提供帳戶，遭詐欺集團詐騙，受有10萬元之損害，被告
    並未與被害人和解，原審判決所量處之刑，如易科罰金，尚
    低於被害金額，實屬過輕云云。惟被告係幫助詐欺，詐欺所
    得均由詐欺集團取得，被告分文未取，詐欺刑責本應由正犯
    負大部分責任，僅因檢警未能逮獲詐欺正犯，致逍遙法外，
    自不宜將所有刑責強加予幫助犯身上，始符罪責相當之原則
    。本件，被告係幫助犯，自不能以被害金額，與被告所科處
    刑度，如易科罰金之折算數額二相比較。且原審判決已審酌
    「被告迄今尚無法賠償告訴人之損失」等情，作為量刑之事
    項之一，並非漏未審酌該事由。是檢察官上訴為無理由，應
    予駁回。
據上論斷，應依刑事訴訟法第368條，判決如主文。
本案經檢察官鄭富銘到庭執行職務。
中    華    民    國    99    年    7     月    28    日
                  刑事第十七庭  審判長法  官  王聰明
                                      法  官  黃雅芬
                                      法  官  陳世宗
以上正本證明與原本無異。
不得上訴。
                                      書記官  李佳穎
中    華    民    國    99    年    7     月    28    日

司法院資訊處製作；財團法人民間司法改革基金會備份。
